臺灣臺中地方法院刑事判決
111年度交易字第289號
公  訴  人  臺灣臺中地方檢察署檢察官
被      告  蔣翔勝


上列被告因過失傷害案件，經檢察官提起公訴（111年度偵字第2
250號），本院判決如下：
    主    文
蔣翔勝犯過失傷害罪，處拘役貳拾日，如易科罰金，以新臺幣壹
仟元折算壹日。
    犯罪事實
一、蔣翔勝於民國110年3月10日晚上某時，騎車號000-0000號普
    通重型機車，沿臺中市太平區中山路由西往東方向行駛，於
    同日晚上10時19分許，行經臺中市○○區○○路0段00號前，本
    應注意車前狀況，並隨時採取必要之安全措施，而依當時天
    候晴、夜間有照明，柏油路面乾燥、無缺陷、無障礙物，視
    距良好，客觀上並無不能注意之情事，竟疏未注意車前有無
    其他用路人，適有伍尚亷疏未注意在劃有分向限制線之路段
    ，不得穿越道路，竟貿然行走在前開車道，欲穿越前開中山
    路，蔣翔勝所騎機車不慎擦撞伍尚亷，致伍尚亷因而受有頭
    部外傷併雙側蜘蛛膜下腔出血及右側硬腦膜下出血、頭部外
    傷併右側額葉顱骨骨折、左側脛骨、腓骨骨幹粉碎性骨折及
    右肩挫傷併棘上肌肌腱損傷等傷害。蔣翔勝於肇事後，對於
    有偵查犯罪權限之公務員尚未發覺何人犯罪前，主動向到場
    處理之臺中市政府警察局太平分局太平交通分隊警員坦承其
    為肇事者，自首而接受裁判。
二、案經伍尚亷訴由臺灣臺中地方檢察署檢察官偵查起訴。
    理  由
壹、證據能力方面：
    本案據以認定被告蔣翔勝犯罪之被告以外之人於審判外之言
    詞或書面證據等供述證據：證人即告訴人伍尚亷於警詢及偵
    詢之證述、證人即在場之廖仁傑於警詢時之證述等部分，被
    告及公訴人在本院111年8月17日審理時，均表示同意作為證
    據使用(見本院卷第168-109頁)，復經本院審酌認前開警詢
    及偵詢分別為承辦警員或檢察事務官依法通知詢問，該等證
    據之作成或取得並無違法、不當或顯不可信之情況，均屬適
    當，依刑事訴訟法第159條之5第1項之規定，具有證據能力
    。又本案認定事實引用之卷內其餘非供述證據，均與本案待
    證事實具有關聯性，並無證據證明係公務員違背法定程序取
    得，依同法第158條之4規定反面解釋，亦均有證據能力。
貳、實體部分：
一、認定犯罪事實所根據之證據及理由：   
    訊據被告矢口否認有何過失傷害之犯行，辯稱：告訴人伍尚
    亷衝出來時，伊根本沒有辦法注意，始會撞到告訴人云云。
    惟查：
  ㈠被告確有於110年3月10日晚上10時19分許，騎車號000-0000
    號普通重型機車，沿臺中市太平區中山路由西往東方向行駛
    ，行經臺中市○○區○○路0段00號前，所騎機車不慎擦撞告訴
    人，致告訴人因而受有頭部外傷併雙側蜘蛛膜下腔出血及右
    側硬腦膜下出血、頭部外傷併右側額葉顱骨骨折、左側脛骨
    、腓骨骨幹粉碎性骨折及右肩挫傷併棘上肌肌腱損傷等傷害
    等情，業為被告所不爭執，且經證人伍尚亷於警詢及偵詢時
    、證人廖仁傑於警詢時證述甚詳【伍尚亷部分：見臺灣臺中
    地方檢察署110年度發查字第903號偵查卷宗(下稱發查卷)第
    49、29-33、35-36頁、臺灣臺中地方檢察署110年度他字第6
    573號偵查卷宗(下稱他卷)第7-8頁；廖仁傑部分：見發查卷
    第51、19-27頁】，復有道路交通事故現場圖、道路交通事
    故調查報告表㈠㈡各1紙、現場照片4張、受傷照片3張、車損
    照片11張、行車紀錄器錄影畫面截圖照片4張、車輛詳細資
    料報表、國軍臺中總醫院附設民眾診療服務處診斷證明書各
    1紙在卷可稽(見發查卷第41、43-45、63-65、67-69、69-79
    、91、93頁、他卷第11頁)，足認此部分事實應堪認定。
  ㈡按汽車行駛時，駕駛人應注意車前狀況，並隨時採取必要之
    安全措施，道路交通安全規則第94條第3項前段定有明文。
    本案被告既曾考取普通重型機車駕駛執照，此有公路監理電
    子閘門證號查詢機車駕駛人1紙附卷可稽(見發查卷第87頁)
    ，是其對於前開規定自應知之甚詳，並予遵守。經查，本案
    交通事故地點係在臺中市太平區中山路由西往東方向路段之
    臺中市○○區○○路0段00號前某處，該路段劃有分向限制線，
    此有道路交通事故現場圖、道路交通事故調查報告表㈠㈡各1
    紙、現場照片4張、行車紀錄器錄影畫面截圖照片4張在卷可
    稽(見發查卷第41、43-45、63-65、91頁)；再依卷附前揭道
    路交通事故現場圖、道路交通事故調查報告表㈠、現場照片
    及行車紀錄器錄影畫面截圖照片所示，可知本案交通事故發
    生當時天候晴、夜間有照明、柏油路面乾燥、無缺陷、無障
    礙物、視距良好，客觀上並無不能注意之情事。
  ㈢被告雖以前揭情詞置辯，惟查，告訴人確有於上開時、地，
    自臺中市太平區中山路由西往東方向路段之臺中市○○區○○路
    0段00號前，欲穿越前開中山路，旋遭駛抵該處之被告所騎
    機車擦撞倒地等情，業經證人即告訴人伍尚亷於警詢及偵詢
    時證述甚詳(見發查卷第49、29-33、35-36頁、他卷第7-8頁
    )，且經本院當庭勘驗行車紀錄器錄影畫面，勘驗結果略以
    ：錄影時間110年3月10日23時23分26秒許，可見被告騎機車
    沿臺中市太平區中山路3段由東向西方向行駛，是時可見告
    訴人站立於該車道外側車道靠近內側車道處，於同日23時23
    分31秒許，告訴人持續步行橫越內側車道，被告所騎機車駛
    近告訴人，於同日23時23分32秒許，被告所騎機車輪胎發出
    煞車聲，而於同日23時23分33秒許，被告所騎機車前車頭在
    內側車道內某處撞擊告訴人身體左側，告訴人倒地，被告人
    車失去平衡，猶持續向前跨越分向限制線，直至撞擊對向由
    第三人廖仁傑駕駛之汽車左前車頭等情，此有本院勘驗筆錄
    1份附卷供參(見本院卷第136-137頁)，足徵告訴人於案發前
    ，即站立於該車道外側車道接近內側車道，持續步行橫越內
    側車道，迨被告所騎機車與告訴人發生碰撞後，被告機車猶
    仍持續向行，跨越分向限制線，直至撞擊對向由第三人廖仁
    傑駕駛之汽車左前車頭等情無訛，是認被告車速非慢。而依
    被告於警詢時陳稱：伊當時沿太平區中山路3段往樹孝路方
    向行駛至事故地點，1名行人突然從右側路旁衝出來，等到
    發現時，伊煞車並往左閃避，還是與該行人發生碰撞，伊發
    現行人約8至10公尺前，當時車速每小時約50公里等語(見發
    查卷第50頁)，可知被告當時之行車速度達該路段速限臨界
    之時速50公里，最初看到正在該道路內側車道跨越道路之告
    訴人當時，仍有相當距離，竟未確實注意告訴人持續步行橫
    越馬路之車前狀況之違規行為，且其車速非慢，以致所騎機
    車煞避不及，隨即發生本案擦撞事故甚明，倘被告注意其車
    前狀況，採取必要之安全措施而適當閃避被害人，則不至於
    發生此車禍事故，足認被告上揭騎車行為自有違反道路交通
    安全規則第94條第3項規定，而有過失；再依臺中市車輛行
    車事故鑑定委員會鑑定意見所示，亦為認定本案係被告駕駛
    普通重型機車，行經劃有分向限制線路段，未注意車前狀況
    適採安全措施，為肇事次因等情，此有臺中市車輛行車事故
    鑑定委員會111年5月20日中市車鑑字第1110002978號函暨檢
    附鑑定意見書(中市車鑑0000000案)共2紙在卷可稽(見本院
    卷第31-34頁)，亦同此認定，益徵被告上揭騎車行為確有過
    失；再者，告訴人因上開交通事故而送往國軍臺中總醫院急
    診救治，確實受有頭部外傷併雙側蜘蛛膜下腔出血及右側硬
    腦膜下出血、頭部外傷併右側額葉顱骨骨折、左側脛骨、腓
    骨骨幹粉碎性骨折及右肩挫傷併棘上肌肌腱損傷等傷害，業
    如前述，從而，被告過失行為與告訴人之傷害結果間，具有
    相當因果關係，亦可認定。是被告所辯，洵非可採。
  ㈣按被害人之過失既與被告之過失，併合而為損害發生之原因
    ，被害人是否與有過失、過失情節之輕重，均攸關被告罪責
    之成立及科刑之審酌，自應詳加審認，以作為論罪科刑之所
    據(最高法院87年度台上字第3312號判決意旨參照)。又按行
    人穿越道路，在禁止穿越、劃有分向限制線之路段，不得穿
    越道路，為道路交通安全規則第134條第1項第3款定有明文
    。本案車禍發生地點之臺中市太平區中山路3段由東向西方
    向路段，該處劃有分向限制線，業如前述，本案告訴人自臺
    中市太平區中山路由西往東方向路段之臺中市○○區○○路0段0
    0號前，由南往北向方欲穿越前開劃有分向限制線之中山路
    ，業經本院勘驗屬實，且有道路交通事故現場圖1紙在卷可
    佐(見發查卷第41頁)，足見告訴人疏於注意該處劃有分向限
    制線，不得穿越道路，違反上開規定情事，肇致本案車禍事
    故發生，則告訴人亦有過失；又依臺中市車輛行車事故鑑定
    委員會鑑定意見，研判告訴人行至劃有分向限制線路段，不
    當往對向穿越道路致生事故，為肇事主因等情，此有臺中市
    車輛行車事故鑑定委員會111年5月20日中市車鑑字第111000
    2978號函暨檢附鑑定意見書(中市車鑑0000000案)共2紙在卷
    可稽(見本院卷第31-34頁)，併同此認定。惟此僅係告訴人
    是否與有過失之問題，並不能因此解免被告過失之責任，僅
    得於量刑時予以斟酌，併予敘明。
  ㈤綜上所述，被告所辯，尚無足採，被告就本案事故應負過失
    傷害責任甚明，且被告前述過失行為與告訴人之傷害結果間
    具有相當因果關係。被告前開犯行洵堪認定，應予依法論科
    。
二、論罪科刑：
  ㈠核被告蔣翔勝所為，係犯刑法第284條前段之過失傷害罪。
  ㈡按自首減刑之規定，本為使犯罪事實易於發覺及獎勵犯人知
    所悔悟而設，故犯人就其犯罪行為苟已到官自首，縱令對於
    犯罪行為之陳述不盡不實，或未肯盡情披露，甚或復為翻供
    或改為有利之供述者，亦不影響自首之成立(最高法院95年
    度台上字第4643號判決意旨參照)。經查，本案車禍發生後
    ，報案人或勤指中心轉來資料未報明肇事人姓名，臺中市政
    府警察局太平分局太平交通分隊警員陳志恩依據勤指中心之
    轉報前往現場處理時，並不知肇事者為何人，係被告在場主
    動向其坦承為肇事駕駛人等情，此有臺中市政府警察局道路
    交通事故肇事人自首情形紀錄表1紙附卷可稽(見發查卷第55
    頁)，故在有偵查權限之警員接獲報案前，警員既不知犯罪
    人為何人，仍屬未發覺之罪，被告對於該未發覺之罪主動坦
    承其係行為人而加以自首，然被告雖以其並無過失云云置辯
    ，業如前述，揆諸前揭最高法院判決意旨，核仍與自首成立
    之要件相符，爰依刑法第62條前段規定，減輕其刑。
　㈢爰以行為人之責任為基礎，審酌被告騎車上路，本應注意車
    前狀況，並隨時採取必要之安全措施，竟疏未注意車前尚有
    其他用路人，未能及時避煞，肇致本案車禍事故發生，造成
    告訴人受有上開傷勢，被告行為確有過失，又被告犯後猶否
    認犯行，且因雙方就賠償條件認知存在落差，猶未能與告訴
    人達成和解；考量告訴人對本案交通事故具有過失且為造成
    本件交通事故之主要因素，被告過失程度較屬輕微等情節，
    兼衡被告過去並無前科，有臺灣高等法院被告前案紀錄表1
    份在卷供參(見本院卷第15頁)，素行良好，暨其大學肄業學
    歷，目前待業中及家境貧寒之生活狀況，業經被告陳明在卷
    【詳個人戶籍資料(完整姓名)查詢結果內教育程度註記欄之
    記載，見本院卷第13、142頁】等一切情狀，量處如主文所
    示之刑，並諭知易科罰金之折算標準，以資懲儆。
據上論斷，應依刑事訴訟法第299條第1項，刑法第284條前段、
第62條前段、第41條第1項前段，刑法施行法第1條之1第1項，判
決如主文。
本案經檢察官張文傑提起公訴，檢察官朱介斌到庭執行職務。
中　　華　　民　　國　 111　　年　　 9　　月　　 6　　日
　　　　　　　　　刑事第十五庭  法　官　湯有朋
以上正本證明與原本無異。
如不服本判決應於收受送達後20日內向本院提出上訴書狀，並應
敘述具體理由；其未敘述上訴之理由者，應於上訴期間屆滿後20
日內向本院補提理由書（均須按他造當事人之人數附繕本）「切
勿逕送上級法院」。
告訴人或被害人如不服判決，應備理由具狀向檢察官請求上訴，
上訴期間之計算，以檢察官收受判決正本之日起算。
　　　                        　書記官  黃美雲
中　　華　　民　　國　　111 　年　　9 　　月　　6 　　日
附錄本案論罪科刑法條：
刑法第284條
因過失傷害人者，處1年以下有期徒刑、拘役或10萬元以下罰金
；致重傷者，處3年以下有期徒刑、拘役或30萬元以下罰金。